【裁判字號】    95,易,39
【裁判日期】    950502
【裁判案由】    詐欺
【裁判全文】
臺灣士林地方法院刑事判決                95年度易字第39號
公  訴  人  臺灣士林地方法院檢察署檢察官
被      告  甲○○
上列被告因詐欺案件，經檢察官提起公訴（95年度偵緝字第39號
號），本院判決如下：
    主  文
甲○○意圖為自己不法之所有，以詐術使人將本人之物交付，處
有期徒刑陸月，如易科罰金以佰元折算壹日。
    事實及理由
壹、構成犯罪事實：
一、甲○○於民國93年1 月間，在台北市士林區○○○路「天母
    聯誼會」認識乙○○。甲○○竟意圖為自己不法之所有，向
    乙○○謊稱可代為操作股票，保證每年至少有2 成獲利，李
    天烔只須支付所獲利益3 分之1 成作為酬勞，致使乙○○陷
    於錯誤，而依甲○○指示，於93年1 月27日匯款新台幣（下
    同）100 萬元至甲○○女兒江培修在彰化商業銀行天母分行
    帳號00000000000000號帳戶內，甲○○詐得上開100 萬元款
    項後，即供己使用。
二、事隔2 、3 個月，乙○○追問股票操作獲利情形，甲○○為
    免詐騙事蹟敗漏，再誆稱已獲利1 成多，在乙○○要求先按
    月2 萬元取回獲利下，甲○○為安撫乙○○，即按月交付2
    萬元予乙○○，約過5 個月後，因甲○○未再按月支付所稱
    2 萬元之獲利，李天烔要求取回100 萬元，甲○○無法交待
    代為購買股票情形且無法返還100萬元，並避不見面。
貳、認定犯罪事實所根據的證據及理由：
一、被告於偵查、本院審理訊問時坦白承認告訴人李天烔將100
    萬元現金匯入其女兒江培修名義之帳戶，其取得100 萬元後
    供己使用清償債務，並沒有代李天烔購買股票之事實。
二、告訴人於95年4 月11日在本院結證「被告一直跟我說股票的
    事，他說他很瞭解，會賺錢，請我跟他配合，叫我把錢給他
    操作，他保證一年有2 成獲利，我就將錢匯到他說的江培修
    帳戶，在93年1 月27日匯了100 萬元，．．匯的100 萬元是
    為了投資股票，將錢匯給他操作，．．不是學費，後來他自
    己承認沒有操作股票」等語。
三、卷附匯款金額為100 萬元之郵政跨行匯款申請書影本1 份、
    江培修在彰化銀行天母分行存摺存款帳戶資料及交易明細查
    詢表。
四、至於被告矢口否認有詐欺行為，抗辯告訴人交付被告100 萬
    元是作為支付被告教導告訴人如何操作股票的學費，並非代
    告訴人操作股票的資金，事後每個月給告訴人2 萬元，是為
    了救濟告訴人的母親生病，被告沒有不法所有意圖及施用詐
    術，而告訴人亦未陷於錯誤等語。經查：
    1 告訴人交付被告100萬元，係為委請被告代為操作股票：
      A 一般人為獲取特定知識，而同意支付一定費用予傳授知
        識之人，雖現今社會所常見，然在授受雙方意思達成合
        致之前或同時，關於課程內容、期間及授課方式、地點
        ，定為明確約定，以便授受雙方評估決意。
      B 在93年間，被告與告訴人分別係年齡為55歲、45歲之成
        年人，有相當社會經驗，對於金錢與時間的管理，具足
        夠支配與判斷能力。觀之被告自稱「我說學費100 萬元
        ，李天烔就同意，沒有教材，先付錢再講課，只教理論
        ，沒有特別約定上課時間，在俱樂部碰到才上課，一邊
        游泳一邊授課」（見本院95年1 月9 日準備程序筆錄、
        95年4 月11日審理筆錄）等情節，與吾人日常生活處事
        經驗有所違背，已殊難令人相信，況以目前國內生活水
        平，100 萬元非金額微小數目，告訴人焉有對於無從確
        知的課程，同意先行支付100 萬元學費之可能？
      C 是被告之學費辯詞，應係卸責飾詞，不足採信，參以被
        告與告訴人在93年1 月27日匯款100 萬元以前，兩人間
        並無任何債權債務關係，以及告訴人除本事件外，與被
        告復無嫌隙等情，告訴人之「因被告稱一年有2 成獲利
        ，請告訴人匯錢予被告，可代為操作股票」證述，應屬
        可信。
    2 告訴人因聽信被告可獲利而匯款100 萬元交付被告，供代
      為操作股票之用，已如前述，被告於收受100 萬元後，未
      代告訴人購買任何股票，僅提領供己使用清償自己債務而
      花用怠盡，被告確有施用詐術行為及不法所有之意圖，至
      為顯然。而告訴人誤信操作股票乙節而匯款交付現金，當
      有陷於錯誤之處。
五、綜上各情判斷，被告之詐欺取財行為，甚為灼然，犯行可以
    認定。
六、至於被告於取得100 萬元後之2 、3 個月，雖曾在告訴人要
    求下，連續5 個月按月給付告訴人2 萬元（計10萬元），不
    論其支付理由在於救濟告訴人之母親，抑或為給付先前向告
    訴人所稱之獲利金額，於被告已然成立之詐欺取財犯行，不
    生影響，併予指明。
、論罪科刑的理由：
一、核被告的行為，是犯刑法第339條第1項之詐欺取財罪。
二、爰審酌被告為身受高等教育之人，不思以正當途徑賺取財物
    ，犯後又矢口否認且未與被害人達成民事上和解之惡劣態度
    ，惟念及被告現罹腸癌等情，量處如主文所示之刑，並諭知
    易科罰金之折算標準。
肆、適用法律依據：
一、程序法方面：刑事訴訟法第299條第1項前段。
二、實體法方面：刑法第339 條第1 項、第41條第1 項，罰金罰
    鍰提高標準條例第1條前段、第2條。
中    華    民    國     95     年    5    月    2    日
                  刑事第五庭審判長法  官   朱光仁
                                  法  官   江翠萍
                                  法  官   蘇嫊娟
以上正本證明與原本無異。
如不服本判決，應於判決送達後10日內，向本院提出上訴狀。
                                  書記官   陳慧玲
中    華    民    國    95    年    5     月    4     日
本案論罪科刑法條：
中華民國刑法第339條
意圖為自己或第3 人不法之所有，以詐術使人將本人或第3 人之
物交付者，處五年以下有期徒刑、拘役或科或併科1000元以下罰
金。
以前項方法得財產上不法之利益或使第 3 人得之者，亦同。
前二項之未遂犯罰之。


司法院資訊處製作；財團法人民間司法改革基金會備份。
